【裁判字號】    99,簡上,444
【裁判日期】    991201
【裁判案由】    賭博
【裁判全文】
臺灣板橋地方法院刑事判決             99年度簡上字第444號
上  訴  人
即  被  告  林秀珠
選任辯護人  李永裕律師
            江俊傑律師
            陳力揚律師
上列上訴人因賭博案件，不服本院99年度簡字第2520號中華民國
99年3 月29日所為第一審判決（聲請簡易判決處刑案號：99年度
速偵字第1330號），本院第二審合議庭改依通常程序自為第一審
判決如下：
    主  文
原判決撤銷。
林秀珠無罪。
    事實及理由
一、本件聲請簡易判決處刑意旨：被告林秀珠基於圖利供給賭博
    場所之犯意，自民國99年2 月11日某時，提供其所經營位於
    臺北縣新莊市○○○路130 巷15號1 樓「蓬源檳榔行」作為
    賭博場所，並以其所有之麻將、風圈骰子、骰子作為賭具，
    供賭客李書旭、葉文忠、林宏穎、曾輝銘等4 人在上址賭博
    財物，其賭法為4 人合聚1 桌，每人拿16張牌，以新臺幣（
    下同）300 元為1 底，100 元為1 臺，自摸者可向其餘3 家
    依底數及臺數收取金錢，胡牌者可向放槍者依底數及臺數收
    取金錢，林秀珠則每圈收取600 元之抽頭金而營利。嗣於同
    日下午4 時45分許，為警在上址當場查獲，並扣得麻將1 副
    、骰子3 顆、風圈骰子1 顆、抽頭金600 元及賭資13,100元
    等物（賭客及賭資部分，另由移送機關依社會秩序維護法裁
    處），因認被告林秀珠所為係犯刑法第268 條之意圖營利提
    供賭博場所及聚眾賭博罪嫌等語。
二、按犯罪事實應依證據認定之，無證據不得認定犯罪事實，又
    不能證明被告犯罪或其行為不罰者，應諭知無罪之判決，刑
    事訴訟法第154條第2項、第301條第1項分別定有明文。次按
    認定不利於被告之事實，須依積極證據，茍積極之證據本身
    存有瑕疵而不足為不利於被告事實之認定，即應為有利於被
    告之認定，更不必有何有利之證據，而此用以證明犯罪事實
    之證據，須於通常一般人均不至於有所懷疑，堪予確信其已
    臻真實者，始得據以為有罪之認定，倘其證明尚未達到此一
    程度，而有合理性之懷疑存在，致使無從為有罪之確信時，
    即應為無罪之判決，此有最高法院76年臺上字第4986號、30
    年上字第816號等判例意旨可資參照。
三、公訴人認被告林秀珠涉有上揭犯行，無非係以(一)被告林秀珠
    於警詢及偵查中之自白；(二)證人李書旭、葉文忠、林宏穎及
    曾輝銘於警詢中證詞；(三)現場圖、扣押物品目錄表及照片5
    張；(四)扣案之麻將1 副、骰子3 顆、風圈骰子1 顆及抽頭金
    600 元等物等為其主要論據。惟訊據被告林秀珠固不否認於
    上開時間，李書旭、葉文忠、林宏穎、曾輝銘等4 人在「蓬
    源檳榔行」賭博財物，而警員前往搜索，當場扣得麻將1 副
    、骰子3 顆、風圈骰子1 顆、現金600 元及賭資13,100元等
    情，惟堅決否認有何意圖營利提供賭博場所及聚眾賭博犯行
    ，並辯稱：李書旭、葉文忠、林宏穎、曾輝銘及廖吉輝均係
    伊先生的朋友，平常就會來泡茶，當天李書旭、葉文忠、林
    宏穎及曾輝銘4 人來檳榔行，而伊已經在休息進行結帳，所
    以將鐵門拉下剩下五分之一，他們4 人就自己搬桌椅並用廖
    吉輝之前留下的麻將開始打，伊本身不會打麻將，只知道他
    們說三一，也不知道他們怎麼算輸贏，並沒有跟他們收錢，
    於警詢中承認抽頭係因警員說伊係屋主，一定要承認，且表
    示在旁邊註記買飲料跟便當就沒有事，伊心想隔天就是除夕
    要過年了，所以趕快簽一簽筆錄，要回去準備拜拜的事情等
    語。辯護人則為被告辯稱：本案應屬非法搜索且被告林秀珠
    於警詢及偵查中之自白不具任意性云云。
四、經查：
  (一)程序部分：
  1.有關本案搜索部分：
  (1)按警察依警察勤務條例第11條第3 款執行場所之臨檢勤務，
    應限於已發生危害或依客觀、合理判斷易生危害之處所、交
    通工具或公共場所為之，對人實施之臨檢則須以有相當理由
    足認其行為已構成或即將發生危害者為限，且應遵守比例原
    則，不得逾越必要程度，臨檢進行前，應對在場者告以實施
    之事由，及出示證件表明其為執行人員之身分，始無悖於維
    護人權之憲法意旨，經司法院釋字第535 號解釋在案。又警
    察職權行使法第6 條第1 項，雖規定警察於公共場所或合法
    進入之場所，得對於在場人員「查證其身分」，仍應符合所
    定要件，倘欲基於司法警察（官）之身分蒐集犯罪事證，對
    於在場人員之身體、物件、電磁紀錄、住宅或場所為搜索、
    扣押處分，仍應依警察法第9 條第4 款、警察法施行細則第
    10條第3 款之規定，遵循刑事訴訟法關於搜索及扣押之規定
    ，並依其具體情形，由法院予以事先或事後之審查，非謂因
    有警察職權行使法之規定，而得規避。其若非法搜索、扣押
    ，所取得之證據，法院應依刑事訴訟法第158 條之4 規定，
    本於人權保障及公共利益之均衡維護原則，判斷其證據能力
    之有無（最高法院99年度台上字第6562號判決可資參照）。
  (2)查有關蓬源檳榔行當時鐵門業已拉下之情，業據證人林宏穎
    、李書旭、葉文忠及曾輝銘於本院審理中證述明確（見本院
    卷第182 至182 背面、187 、192 、196 及196 背面頁），
    可見該處非屬公共之場所，本件執行警員係為犯罪偵查之目
    的而進入非屬公共場所之「蓬源檳榔行」，自應遵守刑事訴
    訟法有關犯罪偵查等程序之規範，當不得以「臨檢程序」規
    避之。又警察僅聽聞有麻將聲響是否可據此推斷該場所之提
    供人即有營利之犯罪情事，進而實施臨檢，亦屬有疑。
  (3)又查本件警員於上開時、地之搜索並無事先向法院申請搜索
    票，而依據卷附之搜索扣押筆錄，執行警員並未於搜索扣押
    筆錄上之執行依據欄勾選，僅有被告林秀珠於受搜索人簽名
    欄位下簽名等記載，卷內雖附有被告林秀珠之自願搜索同意
    書，惟被告林秀珠供述係事後在警局才補簽，則被告林秀珠
    是否出於自由意志，同意或授權警員搜索，自屬有疑。
  (4)綜上，警員搜索之程序既有前述瑕疵，則考量執行之警員違
    背該法定程序之主觀意圖，客觀情節、侵害被告權益之輕重
    、對被告在訴訟上防禦不利益之程度，以及該犯罪所生之危
    害、禁止使用該證據對於抑制違法搜證之效果，與警員如依
    法定程序有無發現該證據之必然性等情形，本於人權保障與
    社會安全之均衡精神，若就所搜索取得之證物，不予排除，
    顯難維護人民對於司法公平公正之信賴，且難以抑制執法機
    關違法之搜索，是警員搜索取得之扣案物，無證據能力。
  2.有關被告自白任意性部分：
  (1)按「被告之自白，非出於強暴、脅迫、利誘、詐欺、疲勞訊
    問、違法羈押或其他不正之方法，且與事實相符者，得為證
    據。」刑事訴訟法第156條第1項訂有明文。
  (2)被告林秀珠辯稱：於警詢及偵查中關於有抽頭部分之自白並
    非出於任意性等語。經查：本院依職權勘驗其於警詢及偵查
    中之錄音帶，有關警詢錄音帶部分，雖被告於警詢中欲解釋
    扣案之現金600 元為何用途，即為訊問警員打斷，被告答覆
    沒有抽頭時，警員將問題設問成「你就是只有抽頭，不是拿
    來營利的，但是你抽的錢是不是拿來買飲料給大家喝？」被
    告方回答「嘿」（見本院簡上卷第131 、132 頁），有關檢
    察官訊問錄音帶部分，被告欲解釋，檢察官卻勸被告不要跟
    警局講法不同等情（見本院簡上卷第139 頁），可見被告林
    秀珠於警詢及偵查中應訊時之外部環境及條件，均應已受到
    干擾，而其就此部分自白已非具有任意性，是其之供述，亦
    無證據能力。
  3.有關證人警詢筆錄部分：
    關於證人李書旭、葉文忠、林宏穎及曾輝銘於警詢中之陳述
    ，係屬被告以外之人於審判外之言詞陳述，依刑事訴訟法第
    159 條之規定，屬於傳聞證據而不具證據能力，且因被告林
    秀珠及選任辯護人於本件準備程序中已表示不同意作為本案
    證據使用（見本院簡上卷第73頁），是以其等警詢之供述尚
    無證據能力。
  (二)實體部分：
  1.有關警員於99年2 月11日某時，在臺北縣新莊市○○○路13
    0 巷15號1 樓「蓬源檳榔行」，當場查獲李書旭、葉文忠、
    林宏穎及曾輝銘，並扣得麻將1 副、骰子3 顆、風圈骰子1
    顆、現金600 元及賭資13,100元，為被告林秀珠於本院準備
    程序中供承不諱（見本院簡上卷第50及74頁），亦經證人李
    書旭、葉文忠、林宏穎及曾輝銘於本院審理中證述明確（見
    本院簡上卷第181 背面、187 背面、191 背面、196 頁），
    此部分之事實，應可認定。惟上開處所雖係經營檳榔行，內
    部則為一般住宅，此有臺北縣政府警察局新莊分局福營所拍
    攝照片5 張在卷可稽（見同上偵查卷宗第40頁），李書旭等
    4 人在「蓬源檳榔行」內，假藉麻將為工具，以金錢互博輸
    贏之際，該檳榔行之鐵門業已拉下，亦據證人李書旭、葉文
    忠、林宏穎及曾輝銘於本院審理中證述綦詳，則李書旭、葉
    文忠、林宏穎及曾輝銘固在該房屋內賭博財物，然因該處非
    屬公共之場所，以國人確常有打麻將消遣之生活型態而言，
    倘無經營圖利或聚集不特定之人參與賭博，即非法之所禁。
  2.觀諸被告林秀珠辯稱：伊沒有抽頭等語，是有關被告林秀珠
    有無經營圖利或聚眾賭博之情，厥為本案之關鍵而有予究明
    之必要。經查：
  (1)參之證人林宏穎於本院審理中證稱：認識檳榔行的老闆且認
    識老闆之太太即被告蠻久，常去被告店裡聊天，當天跟幾個
    很熟的朋友在那邊，想說好久沒有打麻將，就來打一下，被
    告並沒有抽頭，自摸1 次要拿出200 元不是被告要求，是自
    己約定好的，這錢也不是要給被告，這些錢是等玩完麻將後
    用來買便當或是買一些吃的東西，不是委託被告去買，而且
    自摸的錢600 元應該都會買完等語明確（見本院簡上卷第18
    1 背面至185 頁）；證人李書旭於本院審理中證述：蓬源檳
    榔行負責人是被告的先生林振塗，又伊跟被告認識十幾年了
    ，有去該處打過麻將，而伊去該處打麻將，被告並沒有抽頭
    ，被告也不會要求伊等付錢給她，被告不會得到任何好處，
    當天警察在桌上扣到的600 元是贏的人拿出來要買東西的，
    因之前只要自摸的人就會拿出200 元讓伊等買東西，伊等會
    等打完再一起出去吃，即使之前曾經請在場的被告去買便當
    或飲料，被告也會將買剩下來的錢放回桌上等情綦詳（見本
    院簡上卷第186 至190 頁）；證人葉文忠於本院審理中證陳
    ：伊先認識被告的先生後，輾轉認識被告，又伊曾經到蓬源
    檳榔行去打麻將，被告並沒有向伊要求付錢或是抽頭，當天
    在風圈骰子下的600 元是伊因連莊五自摸3 次很高興拿出來
    放在那邊要去買啤酒之情（見本院簡上卷第191 、192 背面
    及194 頁）；證人曾輝銘於本院審理中證稱：認識林秀珠很
    久，而蓬源檳榔行的負責人是林振塗，該檳榔行是在做批發
    ，不是在賣包好的檳榔，又伊有去該處打過麻將，林秀珠並
    沒有要求支付場地費或抽頭，她不會因此得到任何好處或利
    益，警察查到的600 元不是抽頭金而是打麻將贏的人要拿出
    來買東西吃的錢，有時候他們會自己去買，有時候會請林秀
    珠或其他朋友去買，買回來的錢就放在旁邊等情（見本院簡
    上卷第195 至195 背面、198 至198 背面頁），由證人林宏
    穎、李書旭、葉文忠及曾輝銘於本院審理中均具結擔保其等
    證言之真實可信，且其等雖與被告林秀珠熟識，然客觀上言
    ，殊難想像證人其等甘冒偽證罪之風險，而虛偽陳述及迴護
    被告林秀珠之可能，足見證人林宏穎等人前開證詞，值堪信
    實，堪認當天現金600 元是自摸之人拿出供玩牌之人購買飲
    料等費用一節，倘該款項係歸被告林秀珠所有之抽頭金，豈
    有讓玩牌之人自行拿取支付飲料等費用之可能，是被告林秀
    珠抗辯並無經營圖利之詞並非全然無稽。
  (2)又稽證人林宏穎於本院審理中證述：現金600 元係放在桌上
    ，用風圈骰子壓住，警察是在桌上扣到的之情明確（見本院
    簡上卷第184 頁），並有現場照片在卷可稽（見同上偵查卷
    宗第40頁），顯見現金600 元放置在桌上以風圈骰子壓住之
    事實。倘若被告林秀珠真有經營之意圖，其人既同在現場，
    於知悉有人自摸之際，為何未收取款項，任由現金放置桌面
    ，是實難以自摸之人放置現金之舉，逕認該現金即歸屬被告
    林秀珠所有之依據。
  (3)另佐以證人林宏穎於本院審理中證稱：伊叫被告「嫂子」，
    叫檳榔攤的老闆叫「大仔（台語）」，跟他們都很熟且是朋
    友，平常去那邊都會自己拿飲料跟檳榔，也都沒有付錢，又
    當天係警察一直要伊回答說自摸的錢是抽頭金，且故意拖延
    做筆錄的時間等語歷歷（見本院簡上卷第181 背面、182 至
    182 背面、184 及185 頁）；證人李書旭於本院審理中證述
    ：檳榔攤的老闆是被告的先生，案發當天被告的先生去送貨
    ，只有林秀珠在店裡面，警察詢問被告是否是負責人，警察
    就說要以被告為負責人，且一定要說600 元是抽頭金，製作
    筆錄的過程中有點拖拉，又平常去那邊，縱使沒有打麻將，
    也會請伊吃檳榔及喝飲料等情明確（見本院簡上卷第186 至
    187 、188 至188 背面頁）；證人葉文忠於本院審理中證陳
    ：蓬源檳榔行的老闆是被告的丈夫，當天在製作筆錄時，警
    察一直拖，待在警察局大概十幾個小時，又之前常到蓬源檳
    榔行泡茶聊天，沒有打麻將也會吃喝東西，東西也是被告丈
    夫提供等語（見本院簡上卷第191 至192 、194 頁），由此
    堪認蓬源檳榔行係被告先生所經營，而證人林宏穎等人常前
    往該處聊天，被告或其先生亦會提供飲料之事實，自難僅以
    被告林秀珠當天在場且提供飲料等物之好客舉動，逕認定賭
    博之場所係被告林秀珠提供，且被告林秀珠必有利益可圖之
    事實。
  (4)復徵之證人廖吉輝於本院審理中另具結證稱：警方在蓬源檳
    榔行查獲的麻將、骰子及風圈骰子等賭具是伊的，當天雖沒
    有在該處打麻將，但賭具是伊之前在那邊打留下來之情綦詳
    （見本院簡上卷第199 頁），可見賭具並非是被告林秀珠所
    有，是被告林秀珠辯稱：該賭具不是伊提供之情，顯非虛妄
    。
五、綜上所述，聲請簡易判決處刑書意旨雖認被告林秀珠涉犯刑
    法第268 條之意圖營利提供賭博場所及聚眾賭博罪嫌，惟依
    本件卷證資料，不能形成對被告林秀珠有罪認定之確切心證
    ，揆諸前揭法律及判例意旨，本件應為被告林秀珠無罪之諭
    知。原審依偵查所得事證，認定被告林秀珠犯行明確，對被
    告林秀珠為實體有罪之判決，固非無見，惟本件經本院調查
    被告林秀珠聲請證據之結果，既無法達被告林秀珠有罪之確
    信，被告林秀珠以其未犯罪為由提起上訴，指摘原判決不當
    ，為有理由，自應由本院撤銷原判決，又本件既有刑事訴訟
    法第451 條之1 第4 項第3 款不得為簡易判決情形，依同法
    第452 條規定，本院於撤銷原審判決後，並自為第一審判決
    而為被告林秀珠無罪之諭知。
據上論斷，應依刑事訴訟法第452 條、第455 條之1 第1 項、第
3 項、第369 條第1 項前段、第364 條、第301 條第1 項，判決
如主文。
本案經檢察官簡志祥到庭執行職務。
中    華    民    國    99    年    12    月    1     日
                  刑事第三庭    審判長法  官  樊季康
                                      法  官  陳伯厚
                                      法  官  連雅婷
以上正本證明與原本無異
如不服本判決應於送達後10日內向本院提出上訴狀
                                書記官  郭晉良
中    華    民    國    99    年    12    月    1     日

司法院資訊處製作；財團法人民間司法改革基金會備份。
